【裁判字號】    95,簡上,389
【裁判日期】    950620
【裁判案由】    偽造文書
【裁判全文】
臺灣高雄地方法院刑事判決             95年度簡上字第389號
上  訴  人  臺灣高雄地方法院檢察署檢察官
上  訴  人
即  被  告  丙○○
            乙○○
上列上訴人因被告偽造文書案件，不服本院高雄簡易庭中華民國
95年2 月17日95年度簡字第607 號第一審簡易判決（聲請簡易判
決處刑案號：臺灣高雄地方法院檢察署94年度偵字第25193 號）
，提起上訴，本院管轄之第二審合議庭判決如下：
    主  文
原判決撤銷。
丙○○共同明知為不實之事項，而使公務員登載於職務上所掌之
公文書，足以生損害於公眾及他人，處有期徒刑貳月，如易科罰
金，以參佰元折算壹日。
乙○○共同明知為不實之事項，而使公務員登載於職務上所掌之
公文書，足以生損害於公眾及他人，處拘役肆拾日，如易科罰金
，以參佰元折算壹日。緩刑貳年。
    事  實
一、丙○○於民國93年間，知悉甲○○以前於92年7 月28日發生
    之互毆情事為由，對其提出新臺幣（下同）80萬元之損害賠
    償請求後，為脫免其所有財產遭受甲○○之查封，竟與女兒
    乙○○基於使公務員登載不實之犯意聯絡，在2 人均明知彼
    此就屬丙○○所有之附表房地，欠缺以買賣方式進行移轉登
    記真意之情況下，共同利用不知情之代辦人員謝玉秀，於93
    年6 月25日執所需書件，前往高雄縣鳳山地政事務所辦理土
    地登記，致令不知情之承辦公務員於同月28日，將丙○○、
    乙○○已於同年5 月12日間就附表房地成立買賣，並為此進
    行所有權移轉之不實事項，予以登載在所掌之土地登記管理
    資料中，足生損害於甲○○及地政機關對於土地登記管理之
    正確性。嗣甲○○於收受本院94年4 月12日（聲請簡易判決
    處刑書及原審判決書均誤為「93」年4 月12日）之部分勝訴
    民事判決書後，驚覺丙○○名下竟無財產可供執行，始調閱
    附表房地登記謄本而查悉上情。
二、案經甲○○訴由臺灣高雄地方法院檢察署檢察官偵查後，聲
    請簡易判決處刑。
    理  由
壹、證據能力方面
    證人即被告乙○○之母蘇瓊真於偵查中之陳述，未經檢察官
    命具結，依刑事訴訟法第158 條之3 規定，尚不得作為本案
    之證據。
貳、實體方面
一、訊據被告丙○○、乙○○2 人（下稱被告2 人）就2 人乃係
    父女關係，且被告丙○○於93年間被訴損害賠償，及被告2
    人共同委託代辦人員於93年6 月25日間辦理附表房地之買賣
    及所有權移轉登記等節，均未予爭執，惟俱矢口否認有何使
    公務員登載不實之犯行。被告丙○○辯稱：我不知道當時為
    什麼會將附表房地登記予女兒乙○○云云；另被告乙○○則
    以：父親丙○○退休後，想賣附表房地，我想說我已在工作
    賺錢，乾脆就由我買下，我們父女間就附表房地確實有買賣
    關係，是以方辦理登記等語置辯。經查：
(一)被告父女2 人，於被告丙○○遭告訴人甲○○起訴請求80萬
    元損害賠償後，共同委託不知情之代辦人員謝玉秀在93年6
    月25日辦理附表房地之登記，使承辦公務員於同月28日，將
    被告2 人已於同年5 月12日就附表房地成立買賣，並為此進
    行所有權移轉等事項，予以登載在所掌之土地登記管理資料
    一節，為被告2 人所不爭執，且有卷附高雄縣鳳山地政事務
    所94年9 月26日鳳地所資字第940010295 號函檢附93年6 月
    25日收件鳳字第80010 號土地登記申請書全案資料影本（臺
    灣高雄地方法院檢察署94年度他字第4537號卷，下稱他卷，
    第39-56 頁）、高雄縣鳳山市○○段1296-6地號土地登記謄
    本（他卷第20-21 頁）、同段05079 建號建物登記謄本（他
    卷第22-23 頁）各1 份可按，自堪認定。
(二)被告2 人雖以前揭情辭置辯。惟被告丙○○曾於本院準備程
    序中，坦言：我與女兒乙○○就附表房地並無買賣真意，當
    時是因為我與告訴人互控傷害的官司仍在進行中，且告訴人
    堅持我必須賠償他80萬元才願和解，我害怕附表房地因此遭
    告訴人查封，所以才會辦理附表房地之買賣及所有權移轉登
    記，如果我事先知道民事判決只會判准告訴人少部分之請求
    ，我就不會這樣做了等語綦詳（本院卷第60頁）；另被告乙○○於同次期日中，也自承：我與父親沒有買賣附表房地之
    真意等語明確（本院卷第60頁），而均坦承彼此就附表房地
    欠缺以買賣方式進行移轉登記之真意，且互核一致。再者，
    被告2 人所辦理附表房地買賣及所有權移轉登記之93年6 月
    間，與卷附告訴人刑事附帶民事訴訟起訴狀、本院93年度訴
    字第2564號民事判決暨確定證明書各1 份（他卷第16-19 頁
    、第24-30 頁）所示：被告丙○○與告訴人互控傷害之民事
    訴訟，乃係開始於93年1 月28日，且迄至94年6 月1 日方告
    確定乙情，在時間點上，也相互吻合，則被告2 人此部分之
    自白應符於真實而可堪採信，被告2 人係為避免附表房地遭
    受告訴人查封，始共同虛偽就附表房地辦理買賣及所有權移
    轉登記，至堪認定，被告2 人嗣於本院審判期日中翻異前詞
    、空口否認，俱無足採信。
(三)綜上，本件事證明確，被告2 人共同使公務員登載不實之犯
    行，至堪認定。
二、被告2 人明知彼此就附表房地，欠缺以買賣方式進行移轉登
    記之真意，竟猶然辦理土地登記，致令不知情之承辦公務員
    （依土地登記規則第56條、第57條規定，承辦公務員僅就申
    請人之資格等項進行審核，對於當事人間是否具有真意，並
    無實質審查權），將丙○○、乙○○已就附表房地成立買賣
    ，並為此進行所有權移轉之不實事項，予以登載於所掌之公
    文書內，自足生損害於告訴人及地政機關對於土地登記管理
    之正確性，是以核被告2 人所為，均係犯刑法第214 條之使
    公務員登載不實罪。被告2 人就上開犯行，有犯意聯絡與行
    為分擔，均應論以共同正犯；被告2 人利用不知情之代辦人
    員謝玉秀辦理土地登記以犯前開罪名，自應論以間接正犯。
三、原審之判決，固非無見。惟原審判決之事實及理由欄中，2
    次清楚陳明被告2 人之共同使公務員登載不實犯行，足生損
    害於「告訴人甲○○」及地政機關對於土地登記管理之正確
    性，卻僅於主文欄中諭知「……足以生損害於公眾」，自有
    所矛盾；再者，原審判決就被告2 人既均未諭知緩刑之宣告
    ，卻贅引刑法第74條第1 款資為論罪科刑依據，亦屬未洽；
    末原審判決未慮及被告2 人乃係利用不知情之代辦人員謝玉
    秀遂行本案犯行，而應論以間接正犯，也尚嫌疏誤。檢察官
    上訴意旨指摘原審量刑過輕，及被告2 人上訴意旨指摘原審
    量刑過重，雖俱屬無理由，然原審判決既有上開可議，自應
    由本院將原判決撤銷改判。
四、本院審酌被告2 人為脫免被告丙○○所有之附表房地遭告訴
    人查封，竟共同託人代辦附表房地之不實買賣及所有權移轉
    登記，確足生損害於告訴人及地政機關對於土地登記管理之
    正確性，且犯後復未能全然坦承犯行，俱誠有不該，惟念被
    告丙○○，已將民事確定判決判令應償付告訴人之金額，扣
    除同判決判認告訴人應償付、分擔之金額後，全數開立匯票
    支付予告訴人，有本院納款收據、計算書、郵政國內匯款執
    據、郵局存證信函暨回執各1 份在卷可稽（本院卷第15-22
    頁），告訴人幾未有任何實質損害，末並斟酌被告丙○○罹
    患有重度憂鬱症及強迫症之精神疾病，有卷附長庚紀念醫院
    93年11月19日、國軍高雄總醫院94年10月19日診斷證明書各
    1 份可按（本院卷第12-13 頁），另被告乙○○為本案犯行
    時年僅21歲，難免思慮不周，及被告丙○○在本案中乃居於
    關鍵之主要地位，至被告乙○○則應僅係被動之配合角色，
    惡性尚微等一切情狀，爰分別量處如主文第2 、3 項所示之
    刑，並均諭知易科罰金之折算標準。又被告乙○○前未曾受
    有期徒刑以上刑之宣告，有臺灣高等法院被告前案紀錄表1
    紙在卷可按，其因年紀尚輕一時思慮不周，偶罹刑典，且於
    本案中僅係被動之配合角色，惡性尚微，均業如前述，經此
    偵審程序及罪刑之宣告，當知所警惕，信無再犯之虞，本院
    認其所受宣告之刑以暫不執行為適當，爰併予宣告被告乙○○緩刑2 年，以啟自新。
據上論斷，依刑事訴訟法第455 條之1 第1 項、第3 項、第369
條第1 項前段、第364 條、第299 條第1 項前段，刑法第28條、
第214 條、第41條第1 項前段、第74條第1 款，罰金罰鍰提高標
準條例第1 條前段、第2 條，判決如主文。
本案經檢察官丁○○到庭執行職務。
中    華    民    國    95    年    6     月    20    日
                  刑事第十庭  審判長法  官  徐美麗
                                    法  官  楊淑珍
                                    法  官  莊珮吟
以上正本證明與原本無異。
本判決不得上訴。
中    華    民    國    95    年    6     月    20    日
                                    書記官  蔡妮君
┌────────────────────────────────────────────┐
│附表                                                                                    │
├────────────────┬─────┬─────────────────────┤
│不動產標的                      │權利範圍  │備註                                      │
├────────────────┼─────┼─────────────────────┤
│高雄縣鳳山市○○路1296-6地號土地│1萬分之131│下述區分所有建物之坐落基地                │
├────────────────┼─────┼─────────────────────┤
│高雄縣鳳山市○○段05079建號建物 │全部      │門牌號碼：高雄縣鳳山市○○街174 巷17號2 樓│
└────────────────┴─────┴─────────────────────┘
附錄本案所犯法條：
刑法第214 條
明知為不實之事項，而使公務員登載於職務上所掌之公文書，足
以生損害於公眾或他人者，處3 年以下有期徒刑、拘役或500 元
以下罰金。


司法院資訊處製作；財團法人民間司法改革基金會備份。
